臺灣桃園地方法院刑事判決　　　　　　　96年度訴字第1109號
公　訴　人　臺灣桃園地方法院檢察署檢察官
被　　　告　庚○○
上列被告因違反著作權法案件，經檢察官提起公訴（95年度偵字
第15342 號），本院判決如下：
    主  文
庚○○擅自以重製於光碟之方法侵害他人之著作財產權，累犯，
處有期徒刑捌月，減為有期徒刑肆月，如易科罰金以銀元參佰元
即新台幣玖佰元折算壹日。
扣案盜版光碟片壹片、DVD 播放機壹台，均沒收。
    事  實
一、庚○○前於民國92年間因傷害案件，經本院以92年壢簡字第
    1465號判處有期徒刑3 月確定，甫於93年7 月30日易科罰金
    執行完畢。詎猶不知悔改，明知CARS（中文譯名：跑車嘉年
    華）影片，為美商迪士尼企業股份公司（下稱美商迪士尼公
    司）享有著作財產權之視聽著作，依我國所簽立之TRIPS 多
    國公約，該公司在臺享有發行權、重製權及公開上映等著作
    財產權專有權利，為受我國著作權法保護之著作物，非經前
    揭著作財產權人同意或授權，不得擅自重製或以公開上映之
    方法侵害他人之著作財產權。竟未經上開公司之授權同意，
    先於95年間，在某不詳地點，自網路下載擅自重製「跑車嘉
    年華」光碟1 片，再於95年6 月間起至同月29日上午11時止
    ，將該重製之光碟片放置於其任職之遠東企業股份有限公司
    愛買吉安楊梅分公司（下稱愛買楊梅分公司）家電課（其係
    家電課課長）店內，供DVD 放映機促銷展售區內顧客觀看而
    加以公開上映。嗣於95年6 月29日上午11時許，在上址為警
    查獲，並扣得「跑車嘉年華」盜版光碟1 片、DVD 播放機1
    台。
二、案經美商迪士尼公司訴由桃園縣政府警察局楊梅分局報告臺
    灣桃園地方法院檢察署檢察官偵查起訴。
    理  由
一、訊據被告庚○○固承認其係愛買楊梅分公司之家電課課長，
    然矢口否認有何上開犯行，辯稱：警方與告訴代理人即財團
    法人電影及錄影著作保護基金會之人員到愛買賣場來取締的
    時候，伊並不在場，伊也沒有被現場監視器錄到是伊播放跑
    車嘉年華，是當日最早到班之家電課銷售員戴國聖打開DVD
    播放器和電視機的，而且雖然伊有從網路下載1 片跑車嘉年
    華之光碟片，然本件自賣場DVD 播放器扣案之跑車嘉年華之
    光碟片並不是伊所下載的云云。惟查：(1)、證人即愛買楊梅
    分公司家電部經理戊○○於本院審理時證稱「在案發前一段
    時間，有顧客問我，正在DVD 播放機播放的跑車嘉年華這部
    片子有無在販賣，我看到之後，發現好像是戲院正在放映的
    片子，我和乙○○看到之後，知道這部片子不能播放，我們
    就把光碟片拿出來，但我們不知道光碟片是誰的。我聽其他
    同事說，被告有問其他同事，要不要看這部跑車嘉年華的光
    碟片，被告有問過丙○○，我們店裡面有一疊經授權的公播
    帶，我們店裡沒有特別規定是誰去播放DVD 。經我看過筆錄
    之後，我偵訊之陳述均實在，和我向鈞院的陳述都一樣。」
    等語，核與其在偵訊時之證詞相符。(2)、檢察官向愛買楊梅
    分公司調得案發日，被告所在家電賣場附近之監視器，經檢
    察事務官勘驗結果，大賣場櫃台右方有1 台大型螢幕電視，
    左方有3 台電視，只有1 台電視螢幕面向櫃台。被告於95年
    6 月29日上午7 時53分9 秒，坐在櫃台裡面面對電腦，左上
    方面對櫃台的電視有訊號。7 時54分59秒，被告向其右方看
    電視螢幕。7 時55分至7 時57分23秒，被告站起來轉身，面
    向其右方電視。7 時57分33秒至58分29秒，被告走到電視機
    前面，正面面對螢幕調整電視，後又走到電視機後面調整電
    視畫面。7 時58分30秒至57秒，被告走到剛調整的電視機右
    方望向被搜證的電視畫面方向。7 時59分54秒，被告從被搜
    證之電視機前走回到櫃台前面對電視畫面辦公。8 時31秒至
    8 時2 分44秒，被告在看右方電視畫面。8 時2 分46秒至9
    時17分，被告來來回回於櫃台及賣場間，其中亦有多名員工
    在櫃台內外穿梭。9 時33分42秒，被告望向電視方向。9 時
    46分至10時6 分7 秒，被告來來回回於櫃台及賣場間。11
    時13分3 秒，左上角有1 男子拿攝影機對左上角其中1 台電
    視拍攝搜證，並請被告到電視機前。有96年2 月22日勘驗筆
    錄1 紙附卷可稽。(3)、證人戊○○於偵訊尚證稱播放跑車嘉
    年華之DVD 播放機及電視機就是上開光碟片左上角之電視機
    ，該區3 台電視機播放者係同一訊號，坐在櫃台內可以看見
    該3 台電視畫面，被告平時都會待在櫃台附近的區域，因為
    其工作就是管理賣場等語。(4)、證人即家電課銷售員甲○○
    於本院證稱「這部片子在我們店播放時，我們本來不知道正
    在播這部片子，後來客人有來問我，我們店裡有無販賣這部
    片子，後來我問了文教課課長（販賣的光碟片是屬於文教課
    負責），課長說店內沒有在販賣這部片子，後來我就向客人
    說沒有在販賣，我雖然不知道這部片子的片名，但是我在此
    之前有看過，被告坐在我們家電部門的櫃台的旁邊電視促銷
    區的電視機前面看這部片子，被告有告訴其他同事，也告訴
    過我，說這部片子片子不錯，畫得很好，我在偵查時確實有
    說，我問被告，這部片子不是還沒上映，被告說他在網路上
    抓來的。」等語，核與其在偵訊時之證詞相符。(5)、證人即
    家電課銷售員己○○於偵訊、本院審理時雖均證稱不知是誰
    在展售區播放跑車嘉年華，然稱該片係被告帶來的片子。(6)
    、證人即家電課銷售員丙○○於偵訊、本院審理時證稱其有
    在家電課看過跑車嘉年華這部片子好幾次，該片是課長庚○○帶來的，該片是卡通片，庚○○並說該片中的車的顏色很
    漂亮，庚○○說該片是從網路上抓來的，其雖沒有看過是誰
    播放該片，但是有看過被告庚○○有2 次在展示電視機前面
    看該部片子，乙○○曾向其等告知該片尚未上映不能播，也
    有向課長即被告說，乙○○有叫包括辛○○在內之人把該盜
    版片從機器拿下來等語。(7)、證人即家電課銷售員辛○○於
    於偵訊、本院審理時雖均證稱不知誰在展示電視播放跑車嘉
    年華，但邱湘芸確實有叫其把片子拿來下，因為該部片子是
    燒錄的。(8)、證人即家電部門櫃台收銀員邱湘芸於偵訊時證
    稱在案發日前1 、2 個星期前某個假日，伊第1 次看到跑車
    嘉年華在家電部門展示電視播放，當時被告坐在櫃台左側，
    被告往右側看該電視，當晚有客人問有無在賣在播放的上開
    片子，家電部門人員告知這是廠商的試播帶，沒有賣，趕快
    將上開片子拿下放在DVD 機旁；第2 次是95年6 月28日晚上
    ，伊因私事到家電櫃台，伊看到上開盜版片在播放，伊告知
    辛○○不能播；被告一直向伊在內的員工介紹上開片，並提
    及該片畫得很生動，顏色很鮮艷，伊雖未親眼看到是被告播
    放的，然知道是被告帶來的，該光碟一播放，被告就會很專
    注地看等語。(9)、由上開多位證人之證詞可知，案發時扣案
    之跑車嘉年華光碟片實為被告自行從網路非法下載重製，再
    被告身為家電課之課長，其平時經常待在該課櫃台區觀看展
    示區之電視畫面，而該櫃台區即可看見案發時播放跑車嘉年
    華之電視畫面，且在案發前一段時間，家電課之展示電視即
    已在播放跑車嘉年華，被告且在案發日上午，在可以看見被
    搜證之電視畫面櫃台區來來去去，並有調整其他之電視畫面
    ，非惟如是，在展示電視機播放跑車嘉年華時，被告尚會向
    其部屬跨稱該片生動，是其自不能對於家電課之被搜證之電
    視機畫面在播放跑車嘉年華，諉稱不知，再其雖辯稱案發日
    打開DVD 播放器和電視者係最早到班之銷售員戴國聖，然自
    上開可知，被告將非法重製跑車嘉年華光碟片帶至家電部門
    展示區，並清楚知悉於案發前一段時間即已在家電部門展示
    區之電視播放，再加之其又為家電課課長，則其屬下即於案
    發日早上打開DVD 播放器和電視機，而非其本人，其亦當然
    必須對該等侵權之公開上映行為負責。(10)、綜上所述，被告
    上開辯詞無非臨訟卸責之詞，不足採信，此外，復有扣案之
    跑車嘉年華光碟片、現場蒐證光碟片各1 片可資佐憑，本件
    事證明確，被告犯行足堪認定。末以，被告雖聲請傳喚證人
    即愛買楊梅分公司店長丁○○，其欲待證其之上、下班時間
    ，且其雖然係一課長，但其沒有辦法掌控其屬下作息及是否
    其屬下播放盜版光碟片云云，然其又自陳丁○○對於係何人
    把盜版光碟片放進去光碟機裡頭乙節不知情，則本院傳喚該
    證人核屬無此必要，況依本院上開論述，被告對於其負責之
    家電課之播放盜版錄影片乙節，知之甚詳，亦核無再傳喚該
    證人之必要，均併此敘明。
二、核被告所為，係違反著作權法第91條第3 項之擅自以重製於
    光碟之方法侵害他人之著作財產權罪、第92條之以公開上映
    之方法侵害他人之著作財產權罪。被告犯有上開前科，甫於
    93年7 月30日執行完畢，此有被告前案紀錄表1 紙附卷可稽
    ，茲於五年以內再故意犯本件有期徒刑以上之罪，不論依修
    正前之刑法第47條，或修正後之刑法第47條第1 項之規定，
    均構成累犯，對被告二人而言並無有利或不利之情形，自不
    生新舊法比較之問題，應逕依修正後刑法第47條第1 項，論
    以累犯，並加重其刑。查被告行為後，94年1 月7 日修正公
    布之刑法，自95年7 月1 日施行，修正後之刑法刪除第55條
    關於牽連犯之規定，本件被告所犯上開2 罪具有方法結果牽
    連犯之關係，依修正前即行為時之規定，應從一重之著作權
    法第91條第3 項之罪處斷；依修正後之刑法既已刪除牽連犯
    之規定，則所犯上述各罪應依數罪併罰之規定分論併罰，比
    較新舊法之規定，修正後之規定並非較有利於被告，依刑法
    第2 條第1 項之規定，應適用行為時之法律，即適用修正前
    刑法第55條牽連犯之規定，從一重之著作權法第91條第3 項
    之罪處斷；檢察官認應分論併罰，尚有未洽。再上開法條規
    定有罰金刑，而本案又有上開加重之情形，依修正刑法第67
    條，該條項之罰金刑之最高度及最低度應同時加重，然修正
    前第68條之規定則僅加重其最高度，是依刑法第2 條第1 項
    前段之規定，應適用修正前第68條規定，僅加重罰金刑最高
    度。又修正刑法第33條第5 款規定罰金刑係新台幣1 千元以
    上，以百元計算之，而修正前該條款則規定罰金刑係1 元以
    上，二者比較，以修正前該條款較有利於被告，並此敘明。
    爰審酌被告犯罪手段、其於本案係將盜版光碟片作為展示之
    用途之犯罪所生危害性較小、犯後態度等一切情狀，量處如
    主文所示之刑。扣案之盜版光碟片1 片、DVD 播放機1 台，
    不問是否屬於犯人所有，均應依著作權法第98條但書之規定
    宣告沒收之。再中華民國九十六年罪犯減刑條例已實施，被
    告行為符合減刑要件，應依該條例減刑之，再減刑後符合宣
    告易科罰金之折算標準，被告於犯罪時之刑法第41條　第1
    項前段規定：「犯最重本刑為5 年以下有期徒刑以下之刑之
    罪，而受6 個月以下有期徒刑或拘役之宣告，因身體、教育
    、職業、家庭之關係或其他正當事由，執行顯有困難者，得
    以1 元以上3 元以下折算一日，易科罰金。」又其行為時之
    易科罰金折算標準，修正前罰金罰鍰提高標準條例第2 條前
    段（現已刪除）規定，就其原定數額提高為100 倍折算1 日
    ，則本件受刑人行為時之易科罰金折算標準，應以銀元300
    元折算1 日，經折算為新臺幣後，應以新臺幣900 元折算為
    1 日，惟95年7 月1 日修正公布施行之刑法第41條第1 項前
    段則規定：「犯最重本刑為五年以下有期徒刑以下之刑之罪
    ，而受六個月以下有期徒刑或拘役之宣告者，得以新臺幣一
    千元、二千元或三千元折算一日，易科罰金。」比較修正前
    後之易科罰金折算標準，以95年7 月1 日修正公布施行前之
    規定，較有利於受刑人，則應依刑法第2 條第1 項前段，適
    用修正前刑法第41條第1 項前段規定，定其折算標準。
據上論斷，應依刑事訴訟法第299 條第1 項前段，著作權法第91
條第3 項、第92條、第98條但書，刑法第2 條第1 項、修正前第
55條、第47條第1 項、修正前第41條第1 項前段，修正前罰金罰
鍰提高標準條例第2 條，現行法規所定貨幣單位折算新台幣條例
第2 條，中華民國九十六年罪犯減刑條例第2 條第1 項第3 款、
第7 條、第9 條，判決如主文。
本案經檢察官董良造到庭執行職務
中　　華　　民　　國　　96　　年　　7 　　月　　31　　日
                  刑事第十二庭審判長法　官　游紅桃
                                    法　官  王美玲
                                    法　官  曾雨明
以上正本證明與原本無異。
如不服本判決，應於判決送達後10日內向本院提出上訴狀（應附
繕本），其未敘述上訴理由者，應於上訴期間屆滿後20日內補提
理由書狀於本院，上訴於臺灣高等法院。
                                    書記官　施春祝
中　　華　　民　　國　　96　　年　　7 　　月　　31　　日
附錄法條：
著作權法第91條第3 項
擅自以重製之方法侵害他人之著作財產權者，處 3 年以下有期徒
刑、拘役，或科或併科新臺幣 75 萬元以下罰金。
意圖銷售或出租而擅自以重製之方法侵害他人之著作財產權者，
處6 月以上五年以下有期徒刑，得併科新臺幣20萬元以上2 百萬
元以下罰金。
以重製於光碟之方法犯前項之罪者，處 6 月以上 5 年以下有期
徒刑，得併科新臺幣 50 萬元以上 5 百萬元以下罰金。
著作僅供個人參考或合理使用者，不構成著作權侵害。
著作權法第92條
擅自以公開口述、公開播送、公開上映、公開演出、公開傳輸、
公開展示、改作、編輯、出租之方法侵害他人之著作財產權者，
處3 年以下有期徒刑、拘役、或科或併科新臺幣75萬元以下罰金
。
